【裁判字號】    90,上更(一),180
【裁判日期】    900509
【裁判案由】    毒品危害防制條例
【裁判全文】
臺灣高等法院臺南分院刑事判決            九十年度上更(一)字第一八號    Ｇ
      上  訴  人
      即  被  告  甲  ○  ○
      指定辯護人    本院公設辯護人  乙  ○  ○
右上訴人因毒品危害防制條例案件，不服臺灣臺南地方法院八十七年度訴字第七三０
號中華民國八十七年八月十四日第一審判決（起訴案號：臺灣臺南地方法院檢察署八
十七年度偵字第一九八四號），提起上訴，經判決後，最高法院發回更審，本院判決
如左：
      主      文
原判決關於非法販賣化學合成麻醉藥品部分撤銷。
甲○○非法販賣化學合成麻醉藥品，累犯，處有期徒刑伍年貳月。扣案安非他命壹包
（含包裝０‧二六七公克）沒收之。
      事      實
一、甲○○前曾於民國（下同）八十四年間，因違反麻醉藥品管理條例案件，經本院
    判處有期徒刑四月確定，於八十四年八月九日執行完畢，猶不知悔悟，復意圖營
    利，於八十七年二月八日晚間六時許，在台南市○○路新洋加油站前，以新臺幣
    （下同）二千元代價，向不詳姓名年籍綽號『阿進』之成年男子者購入化學合成
    麻醉藥品安非他命（下稱安非他命）乙小包，擬於同日晚間九時三十分許，在台
    南市○○路大統點心城公廁前，以三千元之價格販賣予不詳姓名年籍綽號『志明
    』之成年男子。嗣甲○○於八十七年二月八日晚間九時許，在台南市○○路大統
    點心城公廁內非法吸用安非他命後，即於台南市○○路大統點心城公廁外等候準
    備販賣安非他命予『志明』時，為警據報當場查獲，並自甲○○身上抄出安非他
    命乙小包（含袋重０‧二七一公克）。
二、案經台南市警察局第二分局報請台灣台南地方法院檢察署檢察官偵查起訴。
      理      由
一、訊據上訴人即被告甲○○矢口否認上揭販賣安非他命之犯行，辯稱：是『志明』
    者打呼叫器向伊要安非他命，相約在台南市○○路大統點心城吃點心，剛在廁所
    吸食出來，被警察查問，伊答在等『志明』之朋友，並非要販賣安非他命予『志
    明』者云云。惟查：被告右揭販賣安非他命之事實，業據其於警訊中自白不諱，
    又於檢察官偵查中初訊時明確供承：『問：八十七年二月八日晚上九點半，在台
    南市○○路大同（統）公廁前要將一包安非他命賣給志明時，為警查獲？答：志
    明打電話要向我買，‧‧‧，後向阿進拿二千元，要賣志明三千元，錢還沒給阿
    進。問：綽號阿進住在何處，姓名？答：只知道姓高，不知住址，呼叫器是傳呼
    的。問：為警查獲之安非他命是向阿進拿要賣給志明的。答：是的，我們約九點
    半交貨，但志明沒來，我要回家時走出來，就被捕了。』等語（詳卷附台灣台南
    地方法院檢察署八十七年二月九日訊問筆錄），且核與證人即查獲被告上揭犯行
    之台南市警察局第二分局警員蘇慶祿於偵查中證稱：因當日晚上約八點半許，有
    人打電話密報，穿著橘色上衣、牛仔褲之被告與人相約於當日晚上九點半，在大
    統點心城公廁前販賣毒品，伊與該局等四名警員即到該地點守候，迨被告前來，
    即上前臨檢，而從被告身上搜出安非他命一小包。』等語情節大致相符（詳卷附
    台灣台南地方法院檢察署八十七年二月二十日訊問筆錄），復有扣案之一小包，
    送驗時含袋重０‧二七一公克，確係甲基安非他命（係安非他命之一種），有行
    政院衛生署食品藥物檢驗成績書在卷可憑。足證被告向『阿進』者販入安非他命
    時，即具販賣之犯意。至其事後辯稱：係於為警臨檢時，一時緊張怕警查出渠有
    施用毒品情事，又不知如何交待所持有安非他命之用途，才說是要販賣給『志明
    』者云云，在本院亦辯稱是警察要我在檢察官偵訊時這麼說才會交保，才如此說
    云云。然查：被告犯有吸食安非他命之前科，有其前科表在卷可稽。衡情自知販
    賣安非他命罪之刑度重於施用毒品罪，其若無販賣情事，於警訊及偵查初訊時自
    應堅詞否認，絕無因一時緊張或輕信警察之言即自白販賣毒品犯行之理，其空言
    推託，自無可採。證人林志明於本院前審調查時證稱：我想向他要一些安非他命
    來吸食，叫他帶來，但他不要，後來不知他為何又帶去。又稱：我聽說他在吸食
    ，才向他要，我無錢買，才向他要，他免費要送我一次，只這一次等語。但查，
    安非他命物稀價昂，非法販賣、持有、施打、吸用均屬違法行為，且為治安機關
    查緝甚力，被告豈願甘冒國法制裁之險，又花費金錢，無償送給林志明吸食。其
    以二千元買進，三千元求售，顯係意圖營利而販賣。綜上所述，參互印證，證人
    林志明證詞，應係迴護被告之詞，與常情不合，不足採憑為被告有利之認定。被
    告所辯，顯係事後畏罪卸責之詞，均難採信。被告於警訊及偵查中之自白核與事
    實相符，其非法販賣安非他命，事證甚為明確，犯行應堪認定，應依法予以論科
    。
二、按『麻醉藥品管理條例第十三條之一第二項第一款非法販賣化學合成麻醉藥品安
    非他命罪』，業於被告行為後變更，而於八十七年五月二十日經總統公布，並於
    同年月二十二日施行，將『安非他命』列為毒品危害防制條例第二條第二項第二
    款所定之第二級毒品，並於該條例第四條第二項明定販賣第二級毒品者，其罪之
    法定刑為無期徒刑或七年以上有期徒刑，得併科新台幣七百萬元以下罰金，比較
    新舊條文之刑度，以舊法較有利於行為人，依刑法第二條但書之規定，自應適用
    修正前之法律，即麻醉藥品管理條例第十三條之一第二項第一款之規定處斷。查
    被告違反規定，非法販賣安非他命，係犯麻醉藥品管理條例第十三條之一第二項
    第一款之販賣化學合成麻醉藥品罪。被告非法持有安非他命之低度行為，已為渠
    進而販賣之高度行為所吸收，不復另論。查被告前曾於八十四年間，因違反麻醉
    藥品管理條例案件，經本院判處有期徒刑四月確定，於八十四年八月九日執行完
    畢，有臺灣高等法院刑案被告全國前案紀錄表一份在卷可按，其於五年以內再犯
    本件有期徒刑以上之本罪，為累犯，依刑法第四十七條規定，加重其刑。
三、原審予以論科，固非無見。惟查，販賣安非他命犯行，並不以販入之後復行賣出
    為構成要件，若以營利為目的，將安非他命販入或賣出，有一於此，其犯罪即屬
    完成（最高法院二十五年非字第一二三號判例、八十六年台上字第七五二二號判
    決參照），本件被告意圖營利，販入安非他命，雖未賣出，此種情形，即應構成
    非法販賣化學合成麻醉藥品既遂罪行，原審未察，以未遂犯論處，容有未洽。又
    本件查獲時由被告身上起獲之甲基安非他命一包，警局固就其重量載為毛重一公
    克，然於將該包送驗時，實際即為含包裝０‧二七一公克，有上述行政院衛生署
    藥物食品檢驗局出具之檢驗成績書乙紙可憑，則查獲之該包安非他命重量，自以
    檢驗成績書所載為正確，原判決認定為含袋重一公克，而於主文內以一公克諭知
    沒收，則有未當。被告此部分上訴意旨，否認此部分犯罪，空言指摘原判決此部
    分不當，固無可取，但原判決既有前述可議之處，此部分即屬無可維持，應由本
    院撤銷改判，又由被告上訴或為被告之利益而上訴者，第二審法院不得諭知較重
    於原審判決之刑，但因原審判決適用法條不當而撤銷之者，不在此限。而本件係
    原審判決適用法條不當而撤銷，自得諭知較重於原審判決之刑，爰審酌被告犯罪
    之動機、目的、手段、及其品性、生活狀況、智識程度、犯罪所生之損害，及犯
    罪後態度，及對社會善良風俗及安寧秩序損害非輕等一切情狀，量處有期徒刑伍
    年二月，以資懲儆。另扣案之安非他命一包（驗後含包裝重０‧二六七公克）為
    違禁物，依法宣告沒收。
據上論結，應依刑事訴訟法第三百六十九條第一項前段、第三百六十四條、第三百七
十條後段、第二百九十九條第一項前段、麻醉藥品管理條例第十三條之一第二項第一
款，刑法第十一條前段、第二條第一項但書、第四十七條、第三十八條第一項第一款
，判決如主文。
本案經檢察官邱克斌到庭執行職務。
中    華    民    國      九十      年      五      月        九        日
                                  臺灣高等法院臺南分院刑事第一庭
                                      審判長法官  黃    聰    明
                                            法官  王    浦    傑
                                            法官  黃    三    哲
右正本證明與原本無異。
如不服本判決，應於判決送達後十日內向本院提出上訴狀，其未敘述理由者並應於提
出上訴狀後十日內向本院補提理由書（應附繕本)。
                                      法院書記官  周    美    莉
中    華    民    國      九十      年      五      月        十        日
附錄：本判決論罪科
麻醉藥品管理條例第十三條之一第二項：違反前條之規定，其屬於第二條第四款之麻
                                    醉藥品者，依左列規定處罰：
                            第一款：非法輸入、製造、運輸、販賣者，處五年以
                                    上有期徒刑，得併科五萬元以下罰金。


司法院資訊處製作；財團法人民間司法改革基金會備份。
